【裁判字號】    99,事聲,196
【裁判日期】    990607
【裁判案由】    消債聲明異議
【裁判全文】
臺灣高雄地方法院民事裁定             99年度事聲字第196號
聲  明  人  遠東國際商業銀行股份有限公司
法定代理人  乙○○
聲  明  人  聯邦商業銀行股份有限公司
法定代理人  甲○○
代  理  人  丁○○
相  對  人  丙○○
上列聲明人即債權人對於本院司法事務官於民國99年4 月6 日所
為98年度司執消債更字第656 號認可更生方案裁定聲明異議，本
院裁定如下：
    主  文
原裁定廢棄。
    理  由
一、按關於更生或清算之程序，除本條例別有規定外，準用民事
    訴訟法之規定，消費者債務清理條例第15條定有明文。又當
    事人對於司法事務官處理事件所為之終局處分，得於處分送
    達後10日之不變期間內，以書狀向司法事務官提出異議。司
    法事務官認前項異議有理由時，應另為適當之處分；認異議
    為無理由者，應送請法院裁定之。法院認第一項之異議為有
    理由時，應為適當之裁定；認異議為無理由者，應以裁定駁
    回之。民事訴訟法第241 條第1、2、3 項亦有明定。
二、聲明意旨略以：
  (一)遠東國際商業銀行股份有限公司（下稱遠東銀行）主張：相
    對人自民國98年9 月24日起任職於才庫人力資源顧問股份有
    限公司（下稱才庫公司），並按每月收入新台幣（下同）26
    ,400之薪資等級投保勞工保險下稱勞保），自應以相對人現
    有收入作為衡量更生方案公允與否之依據，原裁定逕以相對
    人聲請更生前2 年之平均所得23,247元作為斟酌相對人還款
    能力之基準，尚有未洽，為此爰依法聲明異議等情。並聲明
    ：原裁定廢棄。
  (二)聯邦商業銀行股份有限公司（下稱聯邦銀行）主張：相對人
    以其每月現有收入26,400元，扣除每月所需必要生活費用11
    ,309元後，尚有餘款15,091元可供運用，如允相對人每月僅
    攤還債務11,000元，則全體債權人在相對人8 年更生期間即
    受有392,736 元（即4,091 ×12×8=392,736 ）債權未受清
    償之損失，尚難謂相對人所提出之還款條件係屬公允，為此
    爰依法聲明異議等情。並聲明：原裁定廢棄。
三、相對人聲請更生，經本院以98年度消債更字第149 號裁定准
    允開始更生程序，相對人並提出自更生方案裁定確定之翌日
    起8 年，分96期，按月分期攤還11,000元，總清償金額為1,
    056,000 元 ，清償成數為54.68% 之更生方案（下稱系爭更
    生方案），經本院司法事務官以系爭更生方案係屬允當可行
    ，於99年4 月6 日以98年度司執消債更字第656 號裁定予以
    認可。經查：
  (一)據相對人陳報其自98年9 月24日起受僱於才庫公司，按每月
    收入26,400元之薪資等級投保勞保，其於98年10月、11月之
    收入（含本俸、加班費、夜班輪值津貼）分別為28,763元、
    329,045 元（見98年度司執消債更字第656 號卷，下稱執行
    卷第245 頁），並有薪資表、勞保被保險人投保資料表在卷
    可稽（見執行卷第247-1 頁、第247-2 頁、第248 頁），佐
    以相對人提出系爭更生方案之時點為98年12月29日，有卷附
    陳報狀為憑（見執行卷第245 頁、第246 頁），足認相對人
    提出系爭更生方案時，每月基本薪資收入為26,400元。故聲
    明人主張按相對人之收入現況即每月薪資26,400元作為衡酌
    系爭更生方案還款條件之基礎，尚非無據，應屬可採。
  (二)相對人未婚，目前設籍於高雄市○○區○○路15巷6 號4樓
    之2 ，其父張進雄（出生於39年3 月間）、母袁美麗（出生
    於46年11月間）除育有相對人外，尚有子女即訴外人張雅鳳
    （出生於64年6 月間）、張君宇（出生於79年7 月間）乙節
    ，有戶籍謄本為憑（見98年度消債更字第149 號卷，下稱更
    生卷第76頁、第75頁），而張進雄現年60歲，袁美麗現年53
    歲，均未屆強制退休年齡，張進雄自83年迄今均以自營計程
    車行維生，其名下有房屋、土地各1 筆、汽車1 部，總值1,
    203,696 元；袁美麗名下則有房屋、土地、投資各1 筆，總
    值1,311,248 元等情，亦有卷附汽車行車執照、稅務電子閘
    門財產調件明細表可稽（見執行卷第228 頁、第120 頁、第
    118 頁），足見張進雄、袁美麗並無不能維持生活情事，無
    須受相對人扶養，相對人辯稱每月尚須支出扶養父母費用各
    5,000 元云云，尚非可採。
  (三)再參諸內政部公告98年度高雄市每人每月最低生活費用支出
    為11,309元，可知相對人提出系爭更生方案時，其每月收入
    26 ,400 元扣除維持自己生活所需必要費用11,309元後，尚
    有15 ,091 元可供運用，倘將之全數用以清償債務，則於8
    年更生期間可資清償之債務總額為1,448,736 元（即15,091
    ×12×8=1,448,736 ），占全部債務1,931,122 元之75% （
    小數點下兩位四捨五入），縱相對人僅提出其中14,000元以
    清償債務，其於8 年更生期間所得清償之債務，亦占全部債
    務總額之70% （即[14,000 ×12×8]÷1,931,122=70% ，小
    數點下兩位四捨五入），均遠高於相對人依系爭更生方案清
    償之債務數額，尚難認相對人已盡其最大善意清償債務，故
    聲明人主張相對人有能力提高每月還款數額，系爭更生方案
    所定還款條件因清償債務成數過低，非屬公允等情，核與前
    揭證據相符，應屬可採。
四、綜上所述，相對人以現有收入扣除必要費用支出後，仍有能
    力於更生期間清償全部債務之70% ，原裁定不察上情，以相
    對人清償債務達54.68%為已足，尚難謂公允、適當，聲明人
    之異議為有理由。原裁定認可系爭更生方案既有未當，而屬
    無可維持，爰廢棄原裁定，發回本院民事執行處依法另為審
    究處理。
五、依消費者債務清理條例第15條，民事訴訟法第240 條之4 第
    3 項前段，裁定如主文。
中    華    民    國    99    年     6    月     7    日
                  民事第五庭  法  官  賴文姍
以上正本係照原本作成
如不服本裁定，應於裁定送達後10日之不變期間內，向本院提出
抗告狀，並繳納抗告費新臺幣1,000元
中    華    民    國    99    年     6    月     7    日
                              書記官  林秀珍

司法院資訊處製作；財團法人民間司法改革基金會備份。
